【裁判字號】    97,抗,90
【裁判日期】    970328
【裁判案由】    清償借款
【裁判全文】
臺灣高等法院臺南分院民事裁定    97年度抗字第90號
抗  告  人  甲○○
上列抗告人因與相對人嘉義縣朴子市農會間清償借款事件，對於
中華民國97年1月25日台灣嘉義地方法院97年度再字第2號裁定提
起抗告，本院裁定如下：
    主  文
抗告駁回。
抗告程序費用新台幣壹仟元由抗告人負擔。
    理  由
一、按「有下列各款情形之一者，得以再審之訴對於確定終局判
    決聲明不服。但當事人已依上訴主張其事由或知其事由而不
    為主張者，不在此限：九、為判決基礎之證物係偽造或變造
    者。十三、當事人發現未經斟酌之證物或得使用該證物者。
    但以如經斟酌可受較有利益之裁判者為限。」、「前項第七
    款至第十款情形，以宣告有罪之判決或處罰鍰之裁定已確定
    ，或因證據不足以外之理由，而不能為有罪之確定判決或罰
    鍰之確定裁定者為限，得提起再審之訴。」，民事訴訟法第
    496條第1項第9款、第13款及第2項分別定有明文。又支付命
    令之聲請，除應表明當事人及法院外，祇須表明請求之標的
    並其數量及請求之原因、事實，以及應發支付命令之陳述，
    此觀民事訴訟法第511條之規定自明。因債務人依同法第516
    條對支付命令得不附理由提出異議，故債權人在督促程序就
    其所主張之事實毋庸舉證，其債權憑證之有無，與應否許可
    發支付命令無關。再抗告人以債權憑證有偽造情事為理由，
    對於依督促程序而發之支付命令及假執行裁定聲請再審，核
    與民事訴訟法第496條第1項第9款之規定尚有未合（最高法
    院61年台抗字第407號判例意旨參照）。
二、本件抗告意旨略以：抗告人前於民國（下同）96年11月13日
    與相對人進行調解，始得知相對人提出之系爭借款借據上之
    抗告人名義之簽名，並非抗告人親筆所簽。抗告人於知悉上
    情後，隨即於96年12月7日提起再審，並提出上開調解不成
    立證明書、系爭借據影本等為證明，已符民事訴訟法第501
    條第1項第4款之規定。原裁定逕謂以抗告人未提出法定遵守
    不變期間之證據，率予駁回抗告人之聲請，顯有違誤，為此
    請求廢棄原裁定云云。
三、抗告人主張：本件相對人為請求抗告人清償債務，前向原審
    法院對抗告人聲請核發支付命令，經原審法院92年度促字第
    29250號事件受理在卷，因抗告人未於法定期限內聲明異議
    ，關於抗告人部分，上開支付命令已於92年12月29日確定。
    相對人進而以上開確定支付命令為執行名義，聲請原審法院
    強制執行抗告人所有之財產，因執行結果不足清償債權，經
    原審法院核發93年6月17日嘉院雲民93執吉字第6349號債權
    憑證結案在卷等各情，此有抗告人提出原審上開案號支付命
    令、債權憑證等影本各乙份附卷可稽（原審卷第8頁、第10
    頁），復據原審依職權調閱該院92年度促字第29250號卷宗
    查明無訛，抗告人上開主張，固堪信真正。
四、惟查：
  (一)原審上開支付命令既已於92年12月29日確定，抗告人遲至96
    年12月7日始提起本件再審之訴，顯已逾民事訴訟法第500條
    第1項得提起再審之訴之30日不變期間之限制。抗告人雖主
    張伊於96年11月13日與相對人進行調解，始知悉相對人據為
    債權證明之借款借據上抗告人之簽名係遭他人偽造，故本件
    有民事訴訟法第500條第2項後段規定之適用，不受上開30日
    不變期間之限制云云。惟參照首揭說明，本件相對人主張據
    以聲請上開確定支付命令之借據，無論係屬偽造或變造，俱
    不影響上開支付命令之核發，與民事訴訟法第496條第1項第
    9款得提起再審之規定已有未合。又參諸同法第511條規定，
    支付命令僅係就債權人請求之事項及所提出之書證為形式上
    之審查，與判決之行言詞辯論程序須為實質上審查有別，而
    同法第496條第1項第13款所規定之再審事由，係以前訴訟程
    序事實審言詞辯論終結前已存在而未經斟酌之證物為限，則
    上開確定支付命令之核發未經言詞辯論之實質審理程序，性
    質上自無適用該款再審事由之餘地。從而，抗告人指摘伊於
    96年間與相對人進行調解始知悉系爭借款借據有瑕疵，故本
    件有民事訴訟法第500條第2項後段規定適用之餘地，而得提
    起本件再審之訴云云，顯無理由，洵無足採。
  (二)至於抗告人另請求本院應併予廢棄原審96年度救字第32號裁
    定部分，茲查抗告人於原審乃係就原審92年度促字第29250
    號確定支付命令聲請再審，上開另案（96年度救字第32號）
    裁定並不在抗告人提起本件再審之訴範圍之列。況上開另案
    裁定業經抗告人另案提起抗告以為救濟，並經本院97年度抗
    字第28號裁定駁回其抗告確定在案，此亦有本院97年度抗字
    第28號裁定乙份在卷足憑。從而，抗告人一併提起本件抗告
    指摘應併予廢棄原審96年度救字第32號裁定云云，顯有未洽
    ，併予敘明。
五、綜上所述，抗告人提起本件再審之訴，既已逾民事訴訟法第
    500條第1項法定不變期間30日之期限，且與民事訴訟法第49
    6條第1項第9款之規定不合。原審裁定駁回抗告人本件再審
    之訴，經核並無違誤。抗告意旨指摘原裁定不當，求為廢棄
    改判，並無理由，應予駁回。
結論：本件抗告無理由，應依民事訴訟法第四百九十五條之一第
一項、第四百四十九條第一項、第九十五條、第七十八條裁定如
主文。
中    華    民    國    97    年    3    月     28    日
                  民事第三庭    審判長法  官  陳光秀
                                      法  官  莊俊華
                                      法  官  曾平杉
上為正本係照原本作成。
不得抗告。
中    華    民    國    97    年    3    月     28    日
                                       書記官  葉秀珍


司法院資訊處製作；財團法人民間司法改革基金會備份。
